最高法院刑事判決　　　　　　　　　　　　　　　　九十一年度台非字第二六九號
　　上訴人　最高法院檢察署檢察總長
　　被　告　甲○○
右上訴人因被告竊盜案件，對於台灣高雄地方法院中華民國九十年三月三十日第一審
確定判決（九十年度易字第七七七號，起訴案號：台灣高雄地方法院檢察署八十九年
度偵緝字第一八二六號），認為違法，提起非常上訴，本院判決如左：
    主  文
原判決關於違背法令部分撤銷。
    理  由
非常上訴理由稱：「按判決不適用法則或適用不當者，為違背法令，刑事訴訟法第三
百七十八條定有明文。又依法應於審判期日調查之證據未予調查，致適用法令違誤，
而顯然於判決有影響者，該項確定判決即屬違背法令，得提起非常上訴，亦經司法院
大法官會議著有釋字第一八一號解釋可稽。事實審法院對於被告有無累犯之事實，應
否適用刑法第四十七條累犯之規定加重其刑，即屬法院認定事實與適用法律之基礎事
項，客觀上有其調查之必要，應依職權加以調查，倘被告確係累犯，而事實審並未詳
加調查，致判決時未適用累犯之規定論處，即屬刑事訴訟法第三百七十九條第十款規
定依法應於審判期日調查之證據未予調查，其判決當然為違背法令。本件原判決認定
被告甲○○於八十九年三月六日及同年六月六日犯連續竊盜罪，判處有期徒刑伍月。
惟卷查被告另犯盜匪等罪，經台灣高等法院高雄分院判處有期徒刑捌年月確定，並
於八十八年二月一日假釋付保護管束執行完畢，有各該卷宗暨刑案資料查註紀錄表附
於本案偵查卷宗（八十九年偵字第五七七三號第四頁）可稽，則被告再犯本件有期徒
刑之罪仍在前犯盜匪等罪執行完畢五年以內，應為累犯，原審未依卷存資料予以調查
，復未依累犯規定處斷，即有應於審判期日調查之證據未予調查，及判決不適用法則
之違法，案經確定，爰依刑事訴訟法第四百四十一條、第四百四十三條提起非常上訴
以資糾正。」等語。
本院按判決不適用法則或適用不當者，為違背法令，刑事訴訟法第三百七十八條定有
明文。又依法應於審判期日調查之證據未予調查，致適用法令違誤，而顯然於判決有
影響者，該項判決即屬違背法令，得提起非常上訴，亦經司法院大法官會議著有釋字
第一八一號解釋可按。事實審對於被告有無累犯之事實，應否適用刑法第四十七條累
犯之規定而加重其刑，即屬法院認定事實與適用法律之基礎事項，客觀上有其調查之
必要，應依職權加以調查，倘被告確係累犯，而事實審法院並未加以調查，致判決時
未適用累犯之規定論處，即屬刑事訴訟法第三百七十九條第十款規定依法應於審判期
日調查之證據而未予調查，其判決當然違背法令。本件被告甲○○係於民國八十九年
三月六日、同年六月六日在高雄市○○路七一０巷三號對面空地、高雄市○○路及苓
雅路口竊取冷氣機及機車等情，為原確定判決所認定之事實，但查被告曾犯強盜等罪
案件，經台灣高等法院高雄分院判處有期徒刑捌年月確定，於八十年七月二日送監
執行，嗣於八十四年十月二十日假釋，並於八十八年二月一日假釋中付保護管束執行
完畢，有台灣高雄地方法院八十年度執字第二九五一號執行卷、刑案資料查註紀錄表
可稽，足見被告於前案之有期徒刑執行完畢後，五年以內再犯本件之竊盜罪，應以累
犯之規定論處，原審對於被告之前科資料未詳加調查，致判決時未適用累犯論處，自
屬依法應於審判期日調查之證據未予調查，致適用法令違誤，而顯然於判決有所影響
，自屬判決違背法令。案經確定，非常上訴意旨，執以指摘，洵有理由，惟原判決尚
非不利於被告，應由本院將原判決關於上開違背法令部分撤銷，以資救濟。
據上論結，應依刑事訴訟法第四百四十七條第一項第一款前段，判決如主文。
中      華      民      國    九十一    年      九      月    二十七    日
                              最高法院刑事第八庭
                                  審判長法官  莊  登  照
                                        法官  洪  明  輝
                                        法官  黃  一  鑫
                                        法官  魏  新  和
                                        法官  林  秀  夫
      右正本證明與原本無異
                                              書  記  官
中      華      民      國    九十一    年      十      月      七      日
